【裁判字號】    96,交聲,86
【裁判日期】    970430
【裁判案由】    違反道路交通管理處罰條例聲明異議
【裁判全文】
臺灣臺東地方法院交通事件裁定          96年度交聲字第86號
原處分機關  交通部公路總局高雄區監理所臺東監理站
異  議  人  祥貨運股份有限公司
即受處分人
法定代理人  丁○○
代  理  人  乙○○
上列異議人即受處分人因違反道路交通管理處罰條例案件，對於
交通部公路總局高雄區監理所臺東監理站中華民國96年10月29日
東監違裁字第裁81-T00000000號所為之裁決處分 (原舉發案號：
東警交字第T00000000號)，聲明異議，本院裁定如下：
    主  文
原處分撤銷。
祥貨運股份有限公司汽車所有人，汽車裝載貨物超過核定之總
重量，處罰鍰新臺幣壹萬伍仟元，並記汽車違規紀錄壹次。
    理  由
一、原處分意旨略以：異議人即受處分人(下稱異議人)公司所有
    車牌號碼2K-257號營業貨運曳引車，於民國96年10月9日下
    午5時許，由司機乙○○駕駛行經臺9線公路439.5公里處，
    因以汽車裝載貨物超過核定之重量之違規，遭臺東縣警察局
    大武分局歷坵派出所執勤員警掣單舉發。經原處分機關認異
    議人確有前述違規行為，於96年10月29日依道路交通管理處
    罰條例第29條之2第3項規定，裁決罰鍰新臺幣 (下同)15,00
    0元等語。
二、異議意旨略以：異議人所有上開車牌號碼2K-257號營業貨運
    曳引車為35公噸重之貨運曳引車，裝載貨物超過核定之總重
    或總聯結重量未逾百分之10，得予免罰，該車於96年10月9
    日上午從大成長城企業股份有限公司出貨時，出場秤總重為
    38.39公噸，到達目的地後秤重為38.410公噸，與警方所秤
    重之總重為39.550公噸明顯不同，上開車輛應在可載範圍內
    ，並提出大成長城企業股份有限公司送貨單、秤量傳票、大
    統益股份有限公司地磅憑單及該2公司所使用地磅之經濟部
    標準檢驗局度量衡器檢定合格證書以資佐證，因認原處分機
    關所為之處分顯有未當，爰具狀聲明異議，請求撤銷原處分
    云云。
三、按汽車裝載貨物超過核定之總重量、總聯結重量者，處汽車
    所有人罰鍰，並記汽車違規紀錄1次。又有前項情形者，應
    責令改正或當場禁止通行，並處新臺幣1萬元罰鍰，超過10
    公噸以下者，以總超載部分，每1公噸加罰1千元，道路交通
    管理處罰條例第29條之2第1項、第3項分別定有明文。經查
    ：
(一)異議人所有上開車輛於96年10月9日下午5時許行經臺9線公
    路439.5公里處，因以汽車裝載貨物超過核定之重量之違規
    ，遭臺東縣警察局大武分局歷坵派出所執勤員警掣單舉發之
    情，有臺東縣警察局東警交字第T00000000號舉發違反道路
    交通管理事件通知單在卷可稽。
(二)查舉發機關臺東縣警察局大武分局本件使用之地秤為靜態式
    活動地秤，一套一片式(即一組設備中之單一秤片)，最大秤
    重15000公斤、最小秤重500公斤，係由經濟部標準檢驗局檢
    測合格之科學器材，檢定合格單號碼A0BE0000000號器具之
    檢定日期為96年4月26日，有效期限至97年4月30日，檢定合
    格單號碼A0BE0000000號器具之檢定日期為96年4月13日，有
    效期限至97年4月30日，於96年10月9日舉發異議人超載違規
    時，均仍在有效期間內，有臺東縣警察局大武分局96年10月
    22日武警交字第0960039627號函及檢附經濟部標準檢驗局度
    量衡器檢定合格證證書2紙在卷可稽，故本件舉發機關使用
    之活動地秤確係合法器材，並經檢驗合格無訛。又舉發機關
    使用之靜態式活動地秤，一組包含2片秤片，各置於待測車
    輛之左右輪前，測重方式為：當車輛第一軸之左右輪停置於
    左右秤片上時，左右秤片各可測得左右輪重，加總之即可獲
    得第一軸軸重，此後依序測出第二、三、四‧‧軸等軸重，
    加總各軸軸重即可測得該受測車輛之總重量。本設備依原廠
    宣告單一秤片可測量至15公噸，故單軸軸重可測到30公噸，
    若受測車輛為2軸車，測量範圍可至60公噸，若為3軸車，測
    重範圍可至90公噸，若為4軸車，測重範圍可至120公噸，若
    為5軸車，測重範圍可至150公噸，有兩合國際有限公司97年
    2月17日合字97第2826號函在卷可參。本件異議人超載之違
    規事實，既經執勤警員以活動地秤所測得，屬以科學儀器取
    得之證據資料，依法本有證據能力，自足資證明異議人確有
    裝載貨物超重之違規情事。
(三)再者，依證人即當日執勤並舉發本件違規之臺東縣警察局大
    武分局歷坵派出所警員甲○○於本院訊問時具結證稱：只要
    經過臺9線此路段有載貨之大貨車、砂石車都要過磅，當時
    伊將異議人車子攔下來後，就過地磅，過磅是由受過專業訓
    練的人員負責，因為顯示有超載，所以開罰單等語 (見本院
    卷第23至24頁)；證人即當日執勤並負責過磅之臺東縣警察
    局大武分局警備隊警員丙○○於本院訊問時證稱：伊係約半
    年前開始配合派出所警員執行活動地秤的勤務，設置地點是
    在臺9線439.5公里處，當時使用之活動地秤可以正常使用，
    如果車輛過磅有異樣，例如有亂碼、不會顯示重量等，就會
    送去檢修，1年也會檢驗1次是否可以正常使用。因為車輛分
    很多種類，目前最大的車輛是43公噸，伊會依照車輛總重量
    的不同，在電腦操作上去點車輛的噸數、輪軸，再去測量，
    本件車輛是35公噸，有4個軸距，是4軸車，屬活動地秤可以
    測量的範圍之內，本件使用之活動地秤可以測到6軸車，誤
    差值大約200到300公斤間。35公噸的車輛大概在39公噸以上
    才會舉發，大約放寬3.5公噸，就是百分之10的範圍內不舉
    發，僅有告誡等語(見本院卷第45至46頁)。證人甲○○、丙
    ○○與異議人間未有任何怨隙，且毫不熟識，衡情證人應無
    設詞攀誣，或虛構違規事實陷害異議人之理，況警員執行公
    務時，本身即受有行政懲處責任之監督，其到庭具結作證，
    更係以刑事責任擔保其證言之真實性，故證人甲○○、丙○
    ○之前開證述內容，應可採信。
(四)異議人雖以前詞置辯，並提出大統益股份有限公司地磅憑單
    、大成長城企業公司秤量傳票、送貨單及該2公司所使用地
    磅之經濟部標準檢驗局度量衡器檢定合格證書以證明該日至
    上開2家公司載運貨物時，過磅並未超重云云，惟上開過磅
    憑單等之內容縱然屬實，亦僅能證明上開車輛於憑單上所載
    時間、地點，有所載之重量，尚不足以證明上開車輛於為警
    舉發當時之總重量，異議人代理人即遭員警舉發超載時之車
    輛駕駛人乙○○，於本院訊問時雖陳稱至目的地交貨過磅秤
    得之總聯結重量為38.410公噸，然未能提出相關地磅憑單以
    資佐證，則本件異議人既未就其所主張執勤員警之舉發有誤
    乙節提出其他相關證據以供調查，本院亦查無任何證據足資
    證明執勤員警有捏造事實、違法取締之情事存在，則執勤警
    員本其維護交通秩序、安全職責所為之舉發，自應受到合法
    、正確之推定。異議人未能提出對其有利之相關證據供法院
    調查，其泛以前詞置辯，自不足採。
五、綜上，異議人所有之上開車輛載貨後之總聯結重量係39.550
    公噸 (即39550公斤)既可認定，則扣除核定之總聯結重量35
    公噸後，實際總超載重量為4.55公噸，另依首開規定，未滿
    1公噸以1公噸計算，共計總超載重量為5公噸。再依上開規
    定，凡裝載貨物超過核定之總重量之行為即須處罰鍰1萬元
    ，並記汽車違規紀錄1次，本件超載5公噸，屬於超載10公噸
    以下者，就總超載部分，每1公噸加罰1千元，故須加罰5千
    元，加上原須處罰之1萬元，合計應處罰鍰1萬5千元，並記
    汽車違規紀錄1次。原處分機關援引首揭道路交通管理處罰
    條例第29條之2第3項、第1項之規定，以異議人上開車輛載
    重超過核定之總聯結重量4.55公噸，裁處異議人罰鍰1萬5千
    元之處分，自屬有據，異議人執上開事由指摘原處分不當，
    求予撤銷，固非可採，惟原處分機關漏未依道路交通管理處
    罰條例第29條之2第1項規定，併記異議人汽車違規紀錄1次
    ，仍有未合，原處分既有違誤，仍應由本院將原處分撤銷，
    改諭知異議人罰鍰15,000元，併記汽車違規紀錄1次，以資
    適法。
六、依道路交通管理處罰條例第87條第2項、道路交通案件處理
    辦法第20條前段，裁定如主文。
中    華    民    國    97    年    4     月    30    日
                  交通法庭    法  官  簡芳潔
以上正本證明與原本無異。
如不服本裁定，應於裁定送達後5日內向本院提出抗告狀（須附
繕本）。
「切勿逕送上級法院」
                              書記官  林慧芬
中    華    民    國    97    年    5     月     2    日


司法院資訊處製作；財團法人民間司法改革基金會備份。
